臺灣高等法院刑事判決　　　　　　　　96年度上易字第2153號
上　訴　人　臺灣臺北地方法院檢察署檢察官
上　訴　人
即　被　告　丙○○
選任辯護人　廖修譽律師
上　訴　人
即　被　告　乙○○
　　　　　　　　　　　樓之7
　　　　　　　　　（送達代收人　甲○即輔佐人）
輔　佐　人　甲○
上列上訴人因傷害案件，不服臺灣臺北地方法院96年度易字第35
8號，中華民國96年8月22日第一審判決（起訴案號：臺灣臺北地
方法院檢察署95年度偵字第22748號），提起上訴，本院判決如下：
    主  文
原判決關於丙○○部分撤銷。
丙○○無罪。
其他上訴駁回。
    事  實
一、乙○○、丙○○及丁○○（另經原審法院以簡易程序審理判
    處拘役四十日，減為拘役二十日）三人係朋友，於民國（下
    同）九十五年八月十八日凌晨三時許，在臺北市中山區○○○路○段三號七樓之錢櫃ＫＴＶ七０一號包廂內，丁○○與
    丙○○因細故發生口角爭執，嗣於結帳離去時，在上開錢櫃
    ＫＴＶ一樓門口處，因丙○○用頭頂丁○○挑釁，丁○○一
    時氣憤，竟於當日凌晨三時四十一分許，與乙○○共同基於
    傷害之犯意聯絡，出手毆打丙○○，致丙○○受有臉部開放
    性傷口、右眼瞼瘀傷等傷勢。
二、案經丁○○、丙○○訴由臺北市政府警察局中山分局報告臺
    灣臺北地方法院檢察署檢察官偵查起訴。
    理    由
壹、有罪部分（即被告乙○○部分）：
一、程序部分：被告乙○○對於本院以下所引證據之證據能力均
    不爭執，而本院認於偵查中證人向檢察官所為之陳述，於作
    證時均已經具結，綜觀全卷均遵循法定程序並無不法取證等
    情，亦未發現其他外力影響而顯有不可信之狀況。故依刑事
    訴訟法第一五九之一條第二項規定，應有證據能力。本案所
    引書證均查無顯不可信之情況，是依刑事訴訟法第一五九條
    之四規定，上開文書亦得為證據。
二、被告乙○○對於上揭事實坦承不諱（見原審九十六年三月三
    十日準備程序筆錄第二頁），核與原審勘驗當時現場錄影光
    碟之情節相符（見原審九十六年七月二十日準備程序筆錄第
    二頁至第七頁），復有告訴人丙○○受傷時所拍攝之照片一
    幀及馬偕紀念醫院診斷證明書一紙在卷可稽（見臺灣臺北地
    方法院檢察署九十五年度偵字第二二七四八號卷第十六頁、
    第二十一頁），此情已足認定。又輔佐人甲○雖為被告乙○○辯稱被告乙○○係正當防衛云云，惟按刑法上之正當防衛
    行為以遇有現在不法之侵害為前提，如不法侵害尚未發生，
    即無防衛之可言，最高法院著有二十七年上字第二八七九號
    判例可資參照。本件經原審勘驗現場光碟結果，於九十五年
    三月十八日凌晨三時四十分許，告訴人丙○○固有以頭頂丁○○之行為（見本院九十六年七月二十日準備程序筆錄第四
    頁），但此部分至多僅能認為係告訴人丙○○先為挑釁行為
    而已，尚難認屬不法侵害，是既無不法侵害之發生，本上揭
    判例之見解，被告乙○○自不得係主張正當防衛，是輔佐人
    此點所辯，並不足採。是本件事證明確，被告乙○○之犯行
    已足認定。
三、又當事人、代理人、辯護人或輔佐人聲請調查之證據，法院
    認為不必要者，得予駁回之，刑事訴訟法第一百六十三條之
    二第一項定有明文。而待證事實已臻明確無再調查之必要者
    ，依該條第二項第三款之規定，即屬不必要調查之證據。本
    件被告乙○○及輔佐人甲○雖於原審請求傳喚丙○○、李化
    、王偉權、李台亦等人（見原審九十六年八月十五日審判筆
    錄第十一頁、被告乙○○九十六年七月二十日刑事答辯狀第
    三頁），然本件事證已臻明確，且被告乙○○於本院審理時
    並未再為主張，是該等證據依刑事訴訟法第一百六十三條之
    二之規定，即無調查之必要，附此敘明。
四、核被告乙○○所為，係犯刑法第二百七十七條第一項之傷害
    罪，被告乙○○與共犯丁○○間有犯意聯絡及行為分擔，為
    共同正犯。原審因適用刑法第二十八條、第二百七十七條第
    一項、第四十一條第一項前段，刑法施行法第一條之一，審
    酌被告乙○○犯後坦承犯行而態度良好，本件係由告訴人丙○○先為挑釁行為及其他一切情狀，量處乙○○處拘役拾
    日，如易科罰金，以新臺幣壹仟元折算壹日，並以其符合中
    華民國九十六年罪犯減刑條例之減刑條，依該例第二條第一
    項第三款、第七條之規定，減其宣告刑二分之一，併諭知易
    科罰金折算之標準。經核其認事用法並無違誤，量刑亦稱妥
    適。檢察官上訴認原審未審酌被告施暴手段、告訴人所受傷
    害程度、未與告訴人丙○○和解等情狀，量刑過輕，惟量刑
    為法院之職權，告訴人受傷害之過程、傷勢既已載明於事實
    欄，且若兩造已經和解，告訴人自會撤回告訴，自無庸判決
    ，是被告未與告訴人和解無庸贅言，原審於量刑審酌部分已
    表示「其他一切情狀」，自已審酌刑法第57條所列所有情況
    ，是本件檢察官上訴為無理由，應予駁回。
貳、無罪部分（即被告丙○○部分）：
一、公訴意旨以：被告乙○○、丙○○及丁○○（另經原審法院
    以簡易程序審理判處拘役四十日，減為拘役二十日）三人係
    朋友，於九十五年八月十八日凌晨三時許，在臺北市中山區
    ○○○路二段三號七樓之錢櫃ＫＴＶ七０一號包廂內，丁○○與丙○○因細故發生口角爭執，丙○○即基於傷害之犯意
    ，出拳毆打丁○○之左臉，致丁○○受有左耳撕裂傷、人丁○○受有臉部擦傷、頭部挫傷之傷勢，因認被告丙○○涉有
    刑法第二百七十七條第一項之傷害罪。
二、按犯罪事實應依證據認定之，無證據不得認定犯罪事實；不
    能證明被告犯罪者，應諭知無罪判決，刑事訴訟法第一百五
    十四條第二項、第三百零一條第一項分別定有明文。次按事
    實之認定，應憑證據，如未能發現確實之證據，或證據不足
    以證明，自不能以推測或擬制之方法，以為裁判基礎；再犯
    罪事實所憑之證據，無論係直接證據或間接證據，其為訴訟
    上之證明，須於一般人均不致有所懷疑而得確信為真實之程
    度，始得據為有罪之認定，倘其證明尚未達此程度而尚有合
    理之懷疑存在時，本諸無罪推定原則，自應為被告無罪之諭
    知；又被告否認犯罪事實所持辯解縱使不能成立，除非有確
    實證據足以證明對於被告犯罪已無合理之懷疑外，不能遽為
    有罪之認定；刑事訴訟法規定被告有緘默權，被告基於不自
    證己罪原則，既無供述之義務，亦不負自證清白之責任，不
    能因被告未能提出證據資料證明其無罪，或對於被訴之犯罪
    事實不置可否，即認定其有罪，最高法院著有九十二年度台
    上字第二五七○號判決可資參考。從而，認定被告有罪之證
    據，定需達到使事實審審判之法官有「確信」之心證時（即
    英美法上Beyond reasonable doubt），方得為被告有罪之
    判斷，若依負追訴犯罪職責之檢察官所提出之證據，尚無法
    使事實審法官有此程度之心證時，因法院僅有調查而無蒐集
    證據之義務（最高法院九十一年度台上字第五八四六號判決
    參照），且檢察官於訴訟上應負提出證據及說服之實質舉證
    責任，倘現存卷內證據尚未達有罪程度之確信時，自應為有
    利於被告之認定，最高法院亦著有九十二年台上字第一二八
    號判例可資參照。
三、公訴人認被告丙○○涉有傷害犯行，無非以證人即告訴人丁○○、證人王偉權之證述、馬偕醫院診斷證明書二紙為主要
    論據。訊據被告丙○○矢口否認有何傷害犯行，辯稱其並無
    傷害告訴人丁○○之行為，此有伊與王偉權之電話錄音、案
    發當時之現場光碟可證等語。
四、經查：
  (一)告訴人丁○○於警詢時指訴：我與李化划拳，李化輸拳，丙○○喝醉了，站起來為李化抱不平，開始辱罵我，我就站起
    來　丙○○就揮一拳，打到我左臉部及耳部，我因為耳部流
    血，就進入廁所清洗等語（參偵查卷第八頁），於原審審理
    中結證稱：被告丙○○係揮拳打其左臉頰，造成左耳撕裂傷
    ，至於臉部擦傷及頭部挫傷，其不確定是在樓上包廂內或樓
    下所造成等語（見原審卷第一五九頁至一六三頁）。惟證人
    李化於偵訊時證稱：在唱歌期間，我比較早醉，只有聽到他
    們有比較大聲的言語交談。在包廂內，我在旁邊睡，我不確
    定他們有什麼肢體上之接觸或打架之行為，我沒有看到丙○○打丁○○等語（參見偵查卷第四十頁）。證人王偉權於偵
    查中證稱：在錢櫃KTV我印象中大家在開玩笑，丙○○講話
    惹到丁○○，且講話比較大聲。我沒有特別注意到包廂中是
    否有人動手。當天在包廂內我沒有看到胡丙○○打丁○○。
    當時我出去買單　回來後就沒有看到丁○○。買單下樓後看
    到羅志祥在一樓，他本有戴耳環，我看他耳環掉了，問他發
    生何事，他說沒事，當時未注意到他臉上或耳上有傷，有見
    到胡用頭頂羅胸口等語（參見偵查卷第七一頁）。依上開證
    人之證述，尚無從證明被告確有毆打告訴人丁○○。雖證人
    乙○○於偵查中具結證述：是我之陪同丁○○到馬偕醫院驗
    傷，是因划拳之關係，丙○○有打丁○○一巴掌等語（參見
    偵查卷第四十一頁），惟證人乙○○與告訴人嗣因被告丙○○之挑釁而共同毆打被告丙○○成傷，是其證言有偏頗告訴
    人丁○○之虞，不能盡信。再參以檢察官、被告丙○○、證
    人王偉權均確認係被告丙○○與證人王偉權二人事發後之電
    話錄音，經本院勘驗結果核與卷附譯文內容（參見偵查卷第
    五十一至五十二頁）相符。王偉權在電話中亦表示被告丙○○並無毆打丁○○。另本院審理時再次勘驗案發當時之現場
    錄影光碟結果：丁○○於九十五年八月十八日凌晨三時四十
    七分許，手持行動電話附於左耳使用、再於同日時四十七分
    許，再次持行動電話附於左耳接聽等情，有勘驗筆錄附卷可
    佐（參見本院九十六年十一月六日準備程序筆錄），依此，
    丁○○當時左耳是否有如其所指訴之撕裂傷，即非無疑。否
    則丁○○當時左耳果確有撕裂傷，何以下樓後仍會不感覺疼
    痛，而一再手持行動電話附於左耳接聽之理。是告訴人之指
    訴，除有診斷證明書外，尚無其他證據可佐。
  (二)證人即告訴人丁○○於原審審理中結證，其中稱：至於臉部
    擦傷及頭部挫傷，其不確定是在樓上包廂內或樓下所造成等
    語（見原審卷第一五九頁至一六三頁），則證人即告訴人丁○○既不確定該傷勢造成之地點，亦難認為該等傷勢係檢察
    官起訴書所稱，於九十五年八月十八日凌晨三時許，在臺北
    市中山區○○○路○段三號七樓之錢櫃ＫＴＶ七０一號包廂
    內由被告丙○○所造成。
五、原審未予詳查，遽認被告丙○○有傷害丁○○之犯行，尚有
    未洽，被告丙○○上訴否認犯罪有理由，應由本院將此部分
    撤銷原判決，改判其無罪。
參、被告乙○○上訴部分：
    按提起上訴，應自判決送達後十日內為之，刑事訴訟法第三
    百四十九條定有明文。本件上訴人乙○○係於九十六年八月
    二十八日收受原審法院判決之送達，有送達證書可查（參見
    原審卷第一百九十六頁），被告之上訴期間應於同年九月七
    日（星期五）屆滿（按被告住所在台北市中山區，無在途期
    間），惟其遲至同年月十日（星期一）始提起上訴，已逾10
    日期間，按之上開規定，顯屬違背法律上之程式，應由本院
    依同法第三百六十七條前段，以判決駁回其上訴。
據上論斷，應依刑事訴訟法第三百六十八條、第三百六十七條、
第三百六十九條第一項前段、第三百六十四條、第三百零一條第
一項，判決如主文。
本案經檢察官呂光華到庭執行職務。
中　　華　　民　　國　　96　　年　　12　　月　　26　　日
                  刑事第九庭審判長法  官  劉景星
                                  法  官  吳啟民
                                  法  官  王敏慧
以上正本證明與原本無異。
不得上訴。
                                  書記官  丁淑蘭
中　　華　　民　　國　　96　　年　　12　　月　　26　　日
附錄本案論罪科刑法條：
中華民國刑法第277條
（普通傷害罪）
傷害人之身體或健康者，處 3 年以下有期徒刑、拘役或 1 千元
以下罰金。
犯前項之罪因而致人於死者，處無期徒刑或 7 年以上有期徒刑；
致重傷者，處3年以上10年以下有期徒刑。
